臺灣桃園地方法院刑事判決　　　　　　　　　　　　　　九十年度易字第一八八號
　　公　訴　人　臺灣桃園地方法院檢察署檢察官
　　被　　　告　己○○
右列被告因侵占案件，經檢察官提起公訴（八十九年度偵字第一六一七八號），本院
判決如左：
    主  文
己○○連續意圖為自己不法之所有，而侵占對於業務上所持有之物，處有期徒刑柒月
，緩刑貳年。
    事  實
一、己○○自民國八十八年七月五日起任職於桃園縣龍潭鄉八德村八張犁五五之七號
    之樂山股份有限公司（下稱樂山公司），擔任宜蘭地區（起訴書贅載花蓮）之業
    務員，專責樂山公司宜蘭地區之業務推廣、訂貨及代收貨款等事宜，為從事業務
    之人。竟基於意圖為自己不法所有之概括犯意，自八十八年十月間起至同年十二
    月間止，在宜蘭縣境內等地向樂山公司之客戶丁○○、甲○○、戊○○及商壬有
    限公司收取貨款後，即連續將款項以變易持有為所有之意思予以侵占入己，其中
    客戶丁○○部分共侵占十五萬一千九百零三元（起訴書所記載金額漏未扣除百分
    之二之金額）、客戶甲○○部分共侵占四萬九千五百元（起訴書誤載為三萬九千
    六百元）、客戶商壬有限公司部分共侵占十萬九千七百八十八元、客戶戊○○部
    分共侵占三萬九千六百元（此部分起訴書漏載），總侵占金額共計三十五萬零七
    百九十一元（起訴書誤載為三十四萬九千八百四十一元），並逕自於八十九年一
    月四日離職，嗣經樂山公司與上開客戶對帳後始悉上情。
二、案經樂山公司訴由臺灣桃園地方法院檢察署檢察官偵查起訴。
    理  由
一、訊據被告己○○固坦承為樂山公司之業務員，並向前揭客戶收取貨款之事實，惟
    矢口否認有業務侵占之犯行，辯稱：伊於八十九年一月間有將所收款項交還公司
    ，收到的貨款月結部分可一個月後才繳回公司，業務員可先將所收款項充作差旅
    費云云。惟查：
（一）被告自八十八年七月五日起擔任樂山公司宜蘭地區之業務員，負責該公司宜蘭
      地區之業務推廣、訂貨及代收貨款等事宜，於八十九年一月四日即逕自離職之
      事實，有其勞工保險卡影本、職員（工）資料卡影本、考勤表記錄影本等附卷
      可稽。
（二）被告自八十八年十月間起，向客戶丁○○、甲○○、戊○○及商壬有限公司等
      樂山公司之客戶收取貨款後，即間或未將所收取之款項悉數繳回公司，嗣為圖
      掩示再向客戶稱若以現金付款可扣抵百分之二之金額，及以向客戶所收之後款
      向公司謊稱抵沖前款之方式沖帳，使公司不易發現，迨其離職後，樂山公司與
      客戶丁○○、甲○○、商壬有限公司、戊○○等人對帳，始悉就客戶丁○○部
      分短少十五萬一千九百零三元（起訴書所載金額漏未扣除百分之二之金額）、
      就客戶甲○○部分短少四萬九千五百元（起訴書顯係將客戶戊○○短少金額錯
      載為客戶甲○○短少金額）、就客戶商壬有限公司部分短少十萬九千七百八十
      八元（其中包括戊○○以商壬有限公司名義與樂山公司交易部分、及商壬公司
      本身與樂山公司交易部分），就客戶戊○○部分短少三萬九千六百元，共計金
      額三十五萬零七百九十一元之事實，業據本院傳訊證人戊○○、乙○○（商壬
      公司之業務）、丁○○、甲○○證稱：渠等已將前述貨款交付被告等情綦詳（
      詳見本院九十年六月二十六日、九十年八月二十九日訊問筆錄、九十一年四月
      二十四日審判筆錄），並有渠等與樂山公司交易之發票及出貨單影本多紙附卷
      可憑（其中部分出貨單上被告領款後簽名於其上）；且證人戊○○證稱：伊與
      樂山公司原係月結，自八十八年十一月間開始，被告說現金可扣百分之二，所
      以就一星期收一次（見本院九十年六月二十六日訊問筆錄）；證人丁○○證稱
      ：伊都是貨到直接付款，被告有扣百分之二之金額（見本院九十年八月二十九
      日訊問筆錄）、證人甲○○證稱：伊原來與樂山公司均係開票，被告來稱如果
      是現金可以打折，伊即給付現金等語綦詳（見九十一年四月二十四日審判筆錄
      ）。另被告於八十八年十月八日向客戶丁○○收取貨款後，並未立即將貨款交
      回樂山公司，而遲至八十八年十一月始將其向丁○○所收之十一月份貨款交回
      公司，並告知公司該款係抵沖丁○○之十月份貨款之事實，業據告訴人提出陳
      報狀及發票影本多紙、應收帳款總表影本多紙、收款日報表影本等附於本院九
      十年十二月五日訊問筆錄後可稽。
（三）被告雖辯稱收到的貨款可一個月後才繳回公司云云，惟據證人即樂山公司職員
      丙○○證稱：業務員收到貨款後，須在回公司上班時即繳回公司，被告之前亦
      將所收貨款立即繳回公司（此並有證人丙○○所呈被告於樂山公司任職期間代
      收貨款繳回公司之收款明細表影本多紙附卷可稽），業務員與公司之間並沒有
      月結的問題等語（見偵卷第三十五頁、本院九十一年三月二十日訊問筆錄），
      足見被告前開所辯，顯非實在。再徵之被告侵占前開款項後，自八十九年一月
      四日起即逕自離職，迄同年一月間樂山公司以存證信函催告後，被告始於同年
      一月三十一日分次匯款共三十萬零一百六十六元予樂山公司（有該存證信函影
      本附卷可稽）之情；及被告於本院訊問時陳稱：「之前公司到我們家和解，我
      們家人拿出了大部分的錢即三十幾萬來還，剩下的錢是少部分的錢」等語，堪
      認被告前述所辯顯係飾卸之詞，並無可採。
（四）綜上，本件事證明確，被告業務侵占之犯行堪以認定，應予依法論科。
二、核被告己○○所為，係犯刑法第三百三十六條第二項之業務侵占罪。被告先後侵
    占行為，時間緊接，觸犯構成要件相同之罪名，顯係出於概括之犯意為之，為連
    續犯，應依刑法第五十六條之規定以一罪論，並加重其刑。爰審酌被告犯罪之動
    機、其犯罪之手段、所侵占之金額，犯後已將大部分金額清償告訴人，及其犯後
    態度等一切情狀，量處如主文所示之刑，以資懲儆。末查被告前未曾受有期徒刑
    以上刑之宣告，有臺灣高等法院被告全國前案紀錄表附卷可按，矧其因一時貪欲
    致罹刑章，且事後已將大部分款項清償告訴人，經此起訴審判，當知所警惕，信
    無再犯之虞，本院認所宣告之刑以暫不執行為適當，併諭知緩刑貳年，以啟自新
    。
據上論斷，應依刑事訴訟法第二百九十九條第一項前段，刑法第五十六條、第三百三
十六條第二項、第七十四條第一款，罰金罰鍰提高標準條例第一條前段，判決如主文
。
本案經檢察官何嘉仁到庭執行職務。
中        華        民        國      九十一    年    五    月    八    日
                                臺灣桃園地方法院刑事第六庭
                                    法  官  林曉芳
右正本證明與原本無異。
如不服本判決，應於判決送達後十日內向本院提出上訴狀( 應附繕本 )，上訴於
臺灣高等法院。
                                    書記官  巫孟蓉
中        華        民        國     九十一     年    五    月    十    日
附論罪科刑依據之法條
刑法第三百三十六條
對於公務上或因公益所持有之物，犯前條第一項之罪者，處一年以上七年以下有期徒
刑，得併科五千元以下罰金。
對於業務上所持有之物，犯前條第一項之罪者，處六月以上五年以下有期徒刑，得併
科三千元以下罰金。
前二項之未遂犯罰之。
